臺灣高雄地方法院民事判決　　　　　　　　　　　　　九十一年度勞訴字第一四號
　　原　　　告　丙○○
　　法定代理人　甲○○
　　訴訟代理人　乙○○
右當事人間確認僱傭關係存在等事件，本院判決如左：
    主    　文
原告之訴駁回。
訴訟費用由原告負擔。
    事實及理由
一、原告起訴主張：原告自民國六十八年七月九日起受僱於被告公司，迄九十年七月
    二十四日遭非法解僱止，已在被告公司任職二十二年又十五天，遭惡意解僱前，
    係擔任台北聯絡處協理一職。被告公司創立於五十八年，八十二年十二月股票上
    市。詎八十六年三月間台灣地區爆發口蹄疫事件，被告公司遭受巨大衝擊，又因
    辦理現金增資，逢此變故，股價直落，因公司體質良好，而被告現法定代理人甲
    ○○覬覦公司經營權多年，藉發現內控瑕疵為要脅，並挾黑道脅迫抗爭，終至奪
    取公司經營權。甲○○入主被告公司後，亟欲除去原告，九十年七月二十四日被
    告公司以：原告解除台北事務所主管職務，被調回總公司，拒不辦理報到，及未
    按時辦理交接、清點資產，涉嫌侵占公款八萬餘元，擅自代表被告公司前往金鼎
    綜合證券股份有限公司（以下簡稱金鼎證券公司）接洽股務事宜，未依程序先請
    假、先休假後補單為由，將原告免職，並由甲○○以被告公司代理董事長之身分
    發布免職公告。惟甲○○擔任被告公司董事，其身分於九十年六月三日已被王汝
    禎取代，自斯時起即已不具董事長候選人之資格，但被告公司董事會竟於同年六
    月五日選出甲○○為代理董事長，其選舉程序顯然違法，甲○○代理被告公司董
    事長之身分亦不存在，則其嗣後以代理董事長身分於九十年七月二十四日召開之
    臨時董事會，將原告免職之決議亦屬無效。又被告公司於九十年六月二十日由執
    行長桂焌傑發布人事令，解除原告兼台北事務所主管，同年六月二十八日又通知
    調回總公司任職，惟被告公司章程並無設置執行長之相關規定，桂焌傑擔任執行
    長，不符公司章程規定，且其又係非法擔任被告公司代理董事長之甲○○所聘，
    對被告公司不生效力，則其所發布調派原告職務之命令，對原告不生效力，原告
    並無「調任新職，不依令辦理報到」情事，被告公司以此為由解僱原告，自非有
    理。又被告公司其他解僱原告之理由，亦係子虛烏有。被告公司解僱原告之事由
    既不存在，則兩造間之僱傭關係依然存續，因被告公司對此爭執，故有加以確認
    之必要。又原告於休假中獲悉遭被告公司非法解僱後，即於九十年七月二十七日
    以郵局存證信函向被告公司表示俟休假結束，將返回台北市○○○路七號六樓之
    七台北事務所繼續上班，同年八月三日原告欲返該址上班，卻遭拒絕進入，同年
    八月四日、五日及十六日，原告三度要求上班，均遭竣拒。被告公司受領勞務遲
    延，原告無須補服勞務，仍得請求報酬，原告遭解僱前之平均薪資為新台幣（以
    下同）五萬三千元，原告自九十年七月起未領薪，被告公司應自該月起至同意原
    告繼續執行職務之日止，按月給付原告五萬三千元等語。
    對被告之答辯，則陳稱：
（一）鈞院九十年全字第二三三０號裁定、九十年執全字第一六五八號執行命令，於
      九十年六月二十九日才送達予原董事長王汝昭，在該日之前，王汝昭仍具被告
      公司、晉業投資股份有限公司（以下簡稱晉業公司）董事長資格，自得行使其
      董事長權利。而訴外人晉業公司原派甲○○代表該公司出任被告公司董事，九
      十年六月三日晉業公司假被告公司食品部三樓會議室召開董事會（出席董事王
      汝昭、王逢昌），討論該公司派被告公司之董事案，決議改派王汝禎代表晉業
      公司出任被告公司董事，並於同日將該決議函告立大公司，是自九十年六月三
      日起，甲○○已非立大公司董事。詎九十年六月五日甲○○竟以立大公司董事
      身分，與董事劉容西、王逢輝出席立大公司董事會，不顧董事王逢輝之反對，
      推舉甲○○為代理董事長，因甲○○不具立大公司董事身分，該次推舉應屬無
      效。
（二）九十年七月二日、三日，原告有在台北聯絡處上班，沒有回總公司上班，同年
      七月四日開始請假直到同年八月二日；又原告在公司很少請假，故不知假單何
      在，直到九十年七月四日才知假單在總公司；又原告在七月四日休假當天就請
      休假，總公司協理、副總經理有簽過字，且實際上被告公司從八十九年起如在
      事後補請休假都會准，並鼓勵休假；又七月四日當天公司沒有上班，當天原告
      還在找請假單，原告打電話到總公司說找不到請假單，張石磊才說請假單在總
      公司，就馬上傳真給原告，原告寫請假單上七月四日至八月二日部分，就傳回
      公司；又被告公司在七月五日又把請假單原本寄來台北聯絡處給原告，原告才
      填寫。
（三）原告未收到被告於九十年七月十日寄發之存證信函，掛號郵件回執上是管理員
      蓋的章，後來原告將存證信函退回去，根本未拆。
　　並聲明：(1)確認兩造間之僱傭關係存在(2)被告應自九十年七月一日起至同意原告
　　繼續執行職務之日起，按月給付五萬三千元(3)訴訟費用由被告負擔。
二、被告則辯以：
（一）被告公司自八十八年一月起迄九十年一月間，遭前、後任董事長、董事王汝昭
      、王汝晟、王汝添、王汝祥、王汝淮、王汝禎等，利用職權侵占、掏空公司資
      產約值十億元，業經台灣高雄地方法院檢察署檢察官起訴（九十年度偵字第二
      一六、二四九、六八二、一０九八、六四四六號起訴書及九十年度偵字第一九
      二０八、二一五六二號起訴書），現於法院審理中。被告之法定代理人甲○○
      為謀公司正常營運，加強內部稽、控並節省異常開銷，針對公司人事作業務需
      要調整，是為適當之經營對策。
（二）原告經被告公司於九十年六月二十日人事調任異動通知，解除台北事務所主管
      職務，自九十年六月二十日起生效，並應於同年月二十八日前完成交接，暨於
      九十年六月二十八日通知「調回總經理室，另有任用」，自九十年七月一日起
      生效，並應於九十年七月四日前辦理移交完畢。原告本屬任被告公司總經理室
      協理之職務，調回原單位，本薪不變，並無不妥、不當之處，惟被告卻未依通
      知、執行交接，並且於其兼掌台北事所之公款及帳目、存摺等，迄日前尚無法
      釐清，復罔顧被告公司之工作請假規則連續曠職三日以上，且未理會被告公司
      九十年七月十日存證信函「回公司上班」、「辦理移交」之催促，原告無正當
      理由繼續曠工三日以上，被告公司為維護體制，乃於九十年七月二十四日檢具
      事證提案臨時董事會，爰依人員任用管理辦法第四章第二十五條、第三十九條
      第一項之規定，暨勞動基準法第十二條規定，決議免除原告之職務，終止僱傭
      關係，並於九十年二十五日公告，於法有據。
（三）甲○○之代理董事長職權，經立大公司九十年六月五日暨九十年十一月二十二
      日臨時董事會依公司法合法推選擔任之，另訴外人王汝昭之職務已經被告公司
      九十年度股東常會九十年八月二十四日暨九十年十月二十五日之「討論事項」
      第二案決議合法解任，且台灣高等法院高雄分院（以下簡稱高雄高分院）九十
      年度抗字第六四一號裁定及九十年度抗更（一）字第五號裁定亦認鈞院九十年
      執全字第一六五八號執行命令送達後，王汝昭不得行使晉業公司董事長職權。
      是甲○○擔任被告公司董事長之合法性，應毋疑義，其約聘桂焌傑任執行長，
      亦屬合法。
（四）九十年五月三十日前，王汝昭為立大公司之董事長，立大公司為上市公司，為
      免書信送達遺漏，於前董事長王汝昭等任內即向岡山二十支局路竹郵局租用郵
      政信箱十號之信箱，並僱專人王榮顯為郵務收發業務，鈞院九十年執全字第一
      六五八號執行命令前已經王榮顯具領，即送由前董事長王汝昭親閱後，遂再假
      予封回交待王榮顯退件郵局囑意「拒絕收領」，是王汝昭當知悉系爭執行命令
      之主旨，應視同已合法送達，其主張於九十年六月二十九日「到院親領」，僅
      可視同事後補領文件之程序。
（五）原告非任被告公司財務主管職務，卻於其任內擅自持有、保管被告公司暨子公
      司「立泰」、「晉業」、「泰興」等公司之銀行存摺暨印鑑等二十餘件，經被
      告公司財務管理部門再三催討，原告始於八十九年十二月二十二日親自列冊證
      明，惟仍擅自保管公司存摺、印鑑正本，迄未點交；又被告公司股務業務委託
      金鼎證券公司為股務代理公司，惟被告公司八十九年七月五日股務聯絡人為高
      麗珠，九十年六月十二日更改為桂焌傑、李明和，原告非股務聯絡人，於九十
      年六月十五日至二十日間，假以身分干擾金鼎證券公司股務代理作業，經金鼎
      證券公司承辦人再三反應，履勸不從。
　　　並聲明：(1)原告之訴駁回(2)訴訟費用由原告負擔。
三、兩造不爭之事實：
（一）被告公司九十年六月五日臨時董事會推選甲○○為董事長。
（二）原告自九十年七月四日起至同年八月二日止未上班。
（三）被告公司於九十年七月二十四日以：原告未依程序請假、先休假後補單等為由
      ，將原告免職，並於翌日由甲○○以被告公司董事長身分公告之。
四、得心證之理由：
    本件所應審究者，在於：（一）被告公司董事長甲○○是否經合法選任？被告公
    司九十年七月二十四日臨時董事會就解任原告所為決議程序上是否合法？（二）
    被告公司對原告有無得不經預告終止勞動契約之事由存在？
（一）被告公司董事長甲○○是否經合法選任？被告公司九十年七月二十四日臨時董
      事會就解任原告所為決議程序上是否合法？
　１．經查，被告公司董事會於九十年六月五日推選甲○○為代理董事長乙節，為兩
      造所不爭，並有被告公司上開日期臨時董事會會議紀錄暨簽到單在卷可按。原
      告主張：甲○○係代表訴外人晉業公司擔任被告公司董事，九十年六月三日晉
      業公司召開董事會，決議改派訴外人王汝禎代表晉業公司出任被告公司董事，
      並於同日將該決議函告被告公司，是自九十年六月三日起，甲○○已非立大公
      司董事，其於同年月五日受推選為董事長，應屬無效云云，並提出晉業公司九
      十年六月三日董事會會議紀錄、函文二件及董事願任同意書一紙為證。惟被告
      爭執之，辯以：鈞院九十年五月二十五日九十執全字第一六五八號執行命令已
      禁止王汝昭行使晉業公司董事長職權，甲○○受推選為董事長並無不法等語。
      而經本院調取本院九十年度執全字第一六五八號民事執行卷宗核閱，乃被告公
      司及訴外人林錦源、楊怡潔等對王汝昭向本院聲請願擔保請求「債務人王汝昭
      不得以立大農畜興業股份有限公司轉投資之子公司晉業投資股份有限公司董事
      長名義代表該公司，亦不得行使該公司董事長及董事職權」，經本院民事庭於
      九十年五月十一日以九十年度全字第二三三０號裁定准許在案，並經本院民事
      執行處於九十年五月二十五日以執行命令執行在案，該執行命令並分別於九十
      年五月三十日及九十年六月一日送達經濟部及經濟部中部辦公室，是自上開送
      達日起，王汝昭已不能行使晉業公司董事長之職務，其於九十年六月三日所為
      解除甲○○代表晉業公司擔任被告公司之董事及改派王汝禎擔任之人事令，亦
      不生效力，故甲○○仍為晉業公司所指派擔任被告公司之董事，自有受選任為
      董事長之資格，則其於被告公司九十年六月五日臨時董事會經互選為董事長，
      於法並無不合。
  ２．次按經理人之委任、解任及報酬，依左列規定定之：... 三、股份有限公司須
　　　有董事過半數同意；又董事會由董事召集之；又董事會之決議，除本法另有規
　　　定外，應有過半數董事之出席，出席董事過半數之同意行之，修正前公司法第
　　　二十九條第二項及公司法第二百零三條第一項前段、二百零六條定有明文。承
　　　上，甲○○既於九十年六月五日經被告公司臨時董事會選任為董事長，依法即
　　　有召集董事會之權限，而被告公司為股份有限公司，設有董事五人，此有被告
　　　公司變更登記事項卡在卷可按，被告公司九十年七月二十四日臨時董事會出席
　　　董事有甲○○、劉容西、王逢輝等三人，已過半數，就原告解任案之決議，亦
　　　經甲○○、劉容西二人同意，亦過半數，此有該次臨時董事會會議紀錄在卷可
　　　按，是以，足認被告公司九十年七月二十四日董事會係屬合法召集，就解任原
　　　告所為決議，亦達法定人數要件，其程序並無不法。
（二）被告公司對原告有無得不經預告終止勞動契約之事由存在？
  １．按勞工有左列情形之一者，雇主得不經預告終止契約：... 六、無正當理由繼
      續曠工三日或一個月內曠工達六日者；雇主依前項第六款規定終止契約者，應
      自知悉其情形之日起，三十日內為之，勞動基準法第十二條第一項第六款、第
      二項定有明文。又被告公司人員任用管理辦法第三十九條亦定有「從業人員有
      下列情事之一者，得予終止契約... （七）無正當理由連續曠職達三日、或一
      個月內曠職累計達六日者」。
  ２．經查，被告公司於九十年七月二十五日以原告「請假事宜未按程序，先休假後
　　　補單... 違反本公司員任用管理辦法... 第三十九條第一項相關規定，經九十
      年七月二十四日本公司第九次臨時董事會決議，予以免職處分」為由，與原告
      終止僱傭關係，此有公告一件在卷可按。原告主張：其於休假中獲悉遭被告公
      司非法解僱後，即於九十年七月二十七日以郵局存證信函向被告公司表示俟休
      假結束，將返回台北事務所繼續上班，同年八月三日原告欲返該址上班，卻遭
      拒絕進入云云。惟被告否認原告係正當休假，陳稱：依被告公司人事規則，經
      、副理級以上人員請假須於七日以前申請等語，並提出被告公司工作規則、請
      假規定摘要、員職工勤務動態紀錄卡、從業人員調任申請表及原告之九十年度
      從業員請假單為證。按「從業人員除例假日、國定假日及主管機關指定之假日
      外，其餘工作天，如未能到廠工作者，皆須請假」「從業人員之請假，悉依下
      列各款行之：（一）請假應於事前填具『請假單』附繳有關証件呈請核准為原
      則，但公傷假及病假未及事前請准者，得於當天委託他人代辦請假手續，最晚
      應於次日中午前補辦。（二）行政人員及主管人員請假應覓妥職務代理人，並
      於『請假單』上簽認。（三）未辦請假、休假手續而擅離職守者，或假期已屆
      滿仍未銷假、續假者，或有虛偽情事者，均以曠職論，並曠時數於當月份計扣
      薪津」，此為被告公司工作規則第二十七條第一項、第二項所明定。又「特休
      應於休假前七日提出申請」，亦為被告公司請假規定摘要內所載明。乃原告陳
      稱：「七月二、三日我有在台北的連絡處上班，七月四日我開始請假直到八月
      二日」（九十一年五月二日言詞辯論筆錄），則依上述工作規則、請假規定摘
      要，原告如欲自九十年七月四日起休假，至遲應於九十年六月二十八日提出休
      假申請，惟原告自承：「我在七月四日休假當天請休假」（九十一年五月二十
      一日言詞辯論筆錄），顯未依被告公司相關之請假手續辦理，自難認其於上開
      時段係正當休假。
  ３．原告雖另稱：「我在公司很少請假，所以不知道假單在哪裏，直到七月四日才
      知道假單在總公司」（九十一年四月二日言詞辯論筆錄），然核閱原告之九十
      年度從業員請假單，茲原告前於九十年二月二十八日、同年四月十八日至二十
      日甫分別休假一日、三日，經考勤、登錄在案，要謂其不知請假單何在，實難
      置信。
  ４．原告又陳稱其之假單經總公司協理、副總經理簽過字等語（九十一年五月二十
      一日言詞辯論筆錄），惟被告公司否認，而核閱上開從業員請假單，並無任何
      主管人員核簽之文字。原告雖又稱其係先以傳真請假，嗣後再補填上開假單云
      云，意即主管人員係於該傳真文件內核簽，惟被告公司否認，原告又未能舉證
      以明，況被告公司嗣於九十年七月十日即以存證信函通知原告其請假不符規定
      （詳如後敘），益徵原告未依規定請假，是其本部分主張，亦無可採。
  ５．原告復陳稱：「實際上立大公司從八十九起如果在事後補請休假都會准，且鼓
      勵休假」（九十一年五月二十一日言詞辯論筆錄），惟縱令所述非虛，亦僅係
      被告公司過去之寬貸作法，乃被告公司因認原告申請之特休假未按規定辦理，
      係自行放假，業於九十年七月十日寄發存證信函予原告，促其即依規定上班，
      否則將以曠職論並免職，經原告於同年七月十一日收受，此有存證信函暨掛號
      郵件收件回執在卷可憑，是被告公司既已明確表示依工作規則要求原告上班，
      原告自無從誤認其休假合乎規定，而原告遲至九十年八月三日始欲返回被告公
      司台北事務所上班，已據其自承如前，是足見原告係蓄意不依被告公司指示到
      職。原告雖進而陳稱：「（提示上開存證信函暨回執，有何意見？）我沒收到
      ，是管理員蓋的章，後來我有把存證信函退回去，信我根本沒有拆」（九十一
      年五月二日言詞辯論筆錄），惟按非對話而為意思表示者，其意思表示，以通
      知達到相對人時，發生效力，民法第九十五條第一前段定有明文，而被告公司
      催告原告上班，屬於意思通知之性質，其效力之發生，應準用關於意思表示之
      規定（最高法院四十一年台上字第四九０號判例參照），而所謂達到，係僅使
      相對人已居可了解之地位即為已足，並非須使相對人取得占有，故通知已送達
      相對人之居住所或營業所者，即為達到，不必交付相對人或其代理人，亦不問
      相對人之閱讀與否，該通知即可發生意思表示之效力（最高法院五十四年台上
      字第九五二號判例參照）。職是，上開存證信函既已送達原告住處，已使原告
      居於可了解之地位，即為達到，縱原告未閱讀、逕予退回，該意思通知仍可發
      生意思表示之效力，無礙於原告曾受催告之認定，亦不影響其未依規定請假、
      受通知後不到職之判斷。
  ６．末以，原告另陳稱：其請假係因非法執行長桂焌傑擅自發動人事調動通知。惟
　　　按公司業務之執行，由董事會決定之，除本法或章程規定，應由股東會決議之
　　　事項外，均得由董事會決議行之，公司法第二百零二條定有明文。查被告公司
　　　於九十年六月五日臨時董事會併決議「同意再行由朱董事長推舉一人為執行長
　　　協助執行職務」，此有上開董事會之會議紀錄暨簽到單在卷可按，而甲○○係
　　　於該次董事會中經合法選任，業敘如前，則甲○○嗣依上開董事會決議，推舉
　　　訴外人桂焌傑為執行長，並無不合，從而，桂焌傑於九十年六月二十一日、同
　　　年月二十八日發布通知，解除原告兼任台北事務所主管職務、調回總經理室，
　　　亦屬適法，原告所謂被告公司之人事調動通知不合法云云，自無可採，退步而
　　　言，縱認該上述人事調動不法，原告亦應就任原職務，乃其未依規定請假，擅
　　　未到職，已認定如前，無從解其無故曠職之責。
　　據上，原告於九十年七月四日起至同年月六日連續曠職三日，被告公司知悉後，
　　即於同年月二十四日即經董事會決議解任原告、終止勞動契約，並於翌日由董事
　　長甲○○公告之，未超逾三十日，核符首述勞動基準法之規定。
五、綜上所述，原告連續曠職達三日以上，被告依勞動基準法第十二條及上述工作規
    則，不經預告終止與原告間之僱傭關係，於法並無不合。從而，原告求為確認與
    被告公司之僱傭關係存在，及被告公司自九十年七月一日起至同意其繼續執行職
    務之日止按月給付薪資五萬三千元，洵屬無據，應予駁回。
六、原告於最末言詞辯論期日請求傳訊證人張石磊，惟本院認本件事證已臻明確，無
    訊問之必要，予以駁回；又兩造其餘攻擊防禦方法，無礙本件勝負之判斷，爰不
    一一論敘，附此敘明。
七、訴訟費用負擔之依據：民事訴訟法第七十八條。
中　　　華　　　民　　　國　　九十一　　年　　六　　月　　四　　　　　　日
　　　　　　　　　　　　　　　　　　臺灣高雄地方法院勞工法庭
~B法　　　官　甯　馨
右為正本係照原本作成。
如不服本判決，應於送達後廿日內，向本院提出上訴狀並表明上訴理由，如於本判決
宣示後送達前提起上訴者，應於判決送達後十日內補提上訴理由書（須附繕本）。
中　　　華　　　民　　　國　　九十一　　年　　六　　月　　四　　　　　　日
~B法院書記官  林麗文
